臺灣高等法院高雄分院刑事判決　　　　 94年度上訴字第781號
上　訴　人　臺灣高雄地方法院檢察署檢察官
上　訴　人
即　被　告　甲○○
選任辯護人　陳旻沂律師
上列上訴人因被告違反毒品危害防制條例案件，不服臺灣高雄地
方法院94年度訴字第752 號中華民國94年4 月19日第一審判決（
起訴案號：臺灣高雄地方法院檢察署94年度偵字第2515、4615號
），提起上訴，本院判決如下：
     主  文
上訴駁回。
     事  實
一、甲○○明知大麻為毒品危害防制條例第2 條第1 項第2 款所
    稱之第二級毒品，不得任意栽種，因於民國93年10月20日，
    在位於高雄市○○路與瀋陽街口之「至尊酒店」門口右側人
    行道上，發現1 只不詳姓名之人所棄置，裝有大麻葉及大麻
    花梗（內含大麻種子約50至60顆）之夾鏈袋，竟基於供製造
    第二級毒品大麻之意圖，將上開大麻種子拾回其位於高雄市
    鼓山區○○路○○街六九號十樓住處，而將前開大麻種子分
    別灑入其所有之5 盆花盆內，欲待該等大麻生成後採收製成
    第二級毒品大麻供已施用。於栽種期間，甲○○並曾將部分
    乾枯之大麻葉以剪刀剪下，以打火機燒烤試聞，欲知是否能
    與其先前所施用之大麻有相同之味道。嗣於94年1 月24日下
    午15時20分許，為行政院海岸巡防署高雄市機動查緝隊及高
    雄縣政府警察局刑警大隊所組成之專案小組人員，持搜索票
    前往其住處內，查獲已生成高約50-70 公分之大麻約30株（
    分別栽種於前開5 盆花盆內，植株驗後合計淨重99.42 公克
    ），及甲○○所有，用以供栽種大麻所用之剪刀1 把、噴水
    瓶2 支、捲尺1 個、鐵絲1 捆、肥料1 包與本案無關之SIM
    卡1 張（門號：0000000000號）、「壹週刊」雜誌1 本等物
    ，始查知上情。
二、案經行政院海岸巡防署高雄市機動查緝隊及高雄縣政府警察
    局報請台灣高雄地方法院檢察署檢察官偵查起訴。
     理  由
一、訊據上訴人即被告甲○○固不否認有拾獲而持有大麻種子及
    栽種大麻之行為，惟矢口否認有供製造之用而栽種大麻之意
    圖，辯稱被告係因為好奇而栽種大麻云云。
二、經查：
  (一)按被告以外之人於審判外之陳述，經當事人於審判程序同意
    作為證據者，法院審酌該言詞陳述或書面陳述作成時之情況
    ，認為適當，得為證據。刑事訴訟法第159 條之5 第1 項定
    有明文。查本件就被告之陳述以及扣押之證物等證據，當事
    人於審判程序中均同意為本案之證據，對於證據能力均表示
    並無爭執，本院審酌本案係被告栽種大麻而當場被查獲，且
    被告亦不否認係其栽種等情況，認為適當，依上開規定，自
    得為證據。
  (二)被告甲○○確有拾獲而持有大麻種子，並進而栽種大麻之行
    為，已經被告所自承。且被告於警詢及原審法院審理時均供
    稱栽種該等大麻，係為吸食之用，有原審法院訊問筆錄（原
    審法院卷第11頁）、原審法院勘驗警詢錄音帶之勘驗筆錄（
    原審法院卷第50-51 頁）各1 份附卷可稽，足見被告確係為
    施用而栽種扣案之大麻植株。
  (三)衡諸被告自承曾經施用過第二級毒品大麻，且本次栽種扣案
    之大麻植株係為供己施用，是其必當有以生成之大麻植株製
    造毒品之圖，否則何以能將之供己施用。又其1 次分別種植
    在5 盆花盆內，且栽植達30株之多，而花草樹木如種植方法
    得宜，其繁殖速度甚快，短期間內即可大量增加，衡以常情
    ，顯非基於好奇心；亦非因供自己觀賞之用而栽植。復參諸
    被告亦自承曾經將部分乾枯之大麻葉剪下以打火機燒烤試聞
    ，欲知與其先前所施用過之第二級毒品大麻是否相同（原審
    法院卷第50-51 頁；第54頁），更足見其確有以栽種之大麻
    製造毒品之意圖無疑。
  (四)又扣案之植株30株，確係第二級毒品大麻植株等情，有原審
    法院勘驗警方搜索光碟之勘驗筆錄（原審法院卷第50頁）、
    法務部調查局94年3 月21日調科壹字第220019294 號鑑定通
    知書各1 紙及查獲照片4 幀附卷可稽，顯見被告所栽種之植
    株確為大麻無誤。
  (五)綜上所述，被告確係基於施用之目的，而以製造毒品之意圖
    栽種如扣案之大麻植株，本案事證業臻明確，被告所辯，顯
    係卸責之詞，不足採信，犯行洵堪認定。
三、按大麻係屬第二級毒品，毒品危害防治條例第2 條第2 項第
    2 款定有明文。核被告所為，係犯毒品危害防制條例第12條
    第2 項之意圖製造毒品而栽種大麻罪。被告持有大麻種子之
    行為，為栽種大麻之低度行為，應為栽種之高度行為所吸收
    ，不另論罪。被告意圖製造而栽種大麻，行為可議，惟考其
    栽種大麻係供己施用，並查無販賣之圖，而均係栽種於家中
    花盆，是其與一般大規模栽種大麻之行為顯然有別，如量以
    最低度之法定本刑5 年以上有期徒刑，尚嫌過重，法重情輕
    ，衡情顯可憫恕，爰依刑法第59條之規定酌減其刑。另被告
    固自承曾以剪刀將大麻葉剪下，待曬乾後點燃吸聞等情，惟
    按毒品危害防制條例第4 條製造第一級至第四級毒品罪之所
    謂「製造」，係指就原料、原素予以加工，使成具有特定功
    效之成品者而言。大麻屬第二級毒品，大麻之栽種與製造不
    同，「製造」大麻係將栽種成長後之大麻葉片施以相當程度
    之加工，使成易於吸用之製品而言。如僅單純將栽種之大麻
    葉予以摘取、曬乾、剪碎或捏碎，使易於保存，而未以紙張
    或其他容器予以包裝作成製品，尚非屬於「製造」第二級毒
    品大麻之犯行（最高法院93年度台上字第6855號判決參考）
    ，是本件被告前開剪下大麻葉曬乾後點燃之行為，尚難認已
    達於製造第二級毒品之著手行為，其當無毒品危害防制條例
    第4 條之製造犯行，併予敘明。
四、原審因依毒品危害防制條例第12條第2 項、第18條第1 項前
    段、第19條第1 項，刑法第11條、第59條之規定，並審酌被
    告拾獲大麻種子，卻未交予警方，而將之用以栽種，欲圖待
    大麻生成後製成毒品供己施用，行為確有不當，惟念其所栽
    種大麻係為供己施用，且栽種株數非鉅等一切情狀，酌情量
    處有期徒刑2 年8 月。並以扣案大麻30株（驗後合計淨重
    99.42 公克），為被告所栽種之第二級毒品大麻植株，業如
    前述，應依毒品危害防制條例第18條第1 項前段宣告沒收銷
    燬之。扣案之剪刀1 把、噴水瓶2 支、捲尺1 個、鐵絲1 捆
    、肥料1 包及花盆5 盆，均為被告所有用以供犯本件所用之
    物，應依毒品危害防制條例第19條第1 項之規定，沒收之。
    併敘明扣案之SIM 卡1 張（門號：0000000000號）、「壹週
    刊」雜誌1 本，均與本案無關，不另為沒收之諭知。認事用
    法，核無不合，量刑亦屬妥適，檢察官上訴意旨，以被告所
    為係製造毒品之行為，且原審量刑過輕云云，指摘原判決不
    當，依上開說明，為無理由；被告上訴意旨，以原審量刑過
    重，指摘原判決不當，亦無理由，均應予駁回。
據上論結，應依刑事訴訟法第368 條，判決如主文。
本案經檢察官張金塗到庭執行職務。
中　　華　　民　　國　　94　　年　　8 　　月　　18　　日
                  刑事第九庭    審判長法  官  任森銓
                                      法  官  張盛喜
                                      法  官  郭玫利
以上正本證明與原本無異。
如不服本判決應於收受本判決後10日內向本院提出上訴書狀，其
未敘述上訴理由者，並得於提起上訴後10日內向本院補提理由書
狀（均須按他造當事人之人數附繕本）「切勿逕送上級法院」。
中　　華　　民　　國　　94　　年　　8 　　月　　18　　日
　　　　　　　　　　　　　　　　　　　書記官  蘇恒仁
附錄本判決論罪科刑法條：
毒品危害防制條例第12條
意圖供製造毒品之用，而栽種罌粟或古柯者，處無期徒刑或7 年
以上有期徒刑，得併科新臺幣7,000,000元以下罰金。
意圖供製造毒品之用，而栽種大麻者，處5 年以上有期徒刑，得
併科新臺幣5,000,000元以下罰金。
前二項之未遂犯罰之。
